臺灣橋頭地方法院民事判決
111年度橋簡字第317號
原      告  陳靜雅  
被      告  李明憲  
上列當事人間請求確認本票債權不存在事件，本院於民國111年8
月19日言詞辯論終結，判決如下：
    主  文
確認被告持有以原告名義共同簽發如附表所示之本票，對原告之
本票債權不存在。
訴訟費用由被告負擔。 
    事實及理由
一、原告主張：被告持有如附表所示以原告為共同發票人之本票
    1紙(下稱系爭本票)，並向臺灣橋頭地方法院聲請裁定准予
    強制執行，經同院以111年度司票字第365號裁定准許強制執
    行(下稱系爭裁定)在案。惟系爭本票並非原告共同簽發，而
    為訴外人陳震遠未經原告同意所偽簽，系爭本票應屬偽造等
    語。為此依非訟事件法第195條第1項之規定提起本件訴訟，
    聲明：確認如附表所示本票，被告對原告之債權全部不存在
    。
二、被告則以：當初陳震遠向我借款新臺幣(下同)35,000元，我
    要求他提出擔保人，他說會回家處理，再次見面時他就拿借
    據、本票來，本票上已經簽好名字，我有問他，他說是他家
    人授權他簽名，也同意幫他的忙，但我不知道陳震遠有無實
    際取得授權等語，資為抗辯。聲明：原告之訴駁回。
三、得心證之理由：
（一）按確認之訴非原告有即受確認判決之法律上利益者，不得
      提起。所謂「即受確認判決之法律上利益」，係指法律關
      係之存否不明確，致原告在法律上之地位有不安之狀態存
      在，且此種不安之狀態，能以本件確認判決將之除去者而
      言。本件被告以其所執系爭本票屆期未獲清償為由，向本
      院聲請本票裁定，業據本院調取111年度司票字第365號本
      票裁定卷宗核閱無訛，惟原告既否認系爭本票為其所共同
      簽發，自有以確認之訴排除此法律上地位不安狀態之必要
      ，是原告提起本件訴訟，應有確認利益，先予敘明。
（二）次按本票本身是否真實，即是否為發票人所作成，應由執
      票人負證明之責，最高法院50年度台上字第1659號判決意
      旨亦可供參考。是發票人主張本票係偽造，依非訟事件法
      第195條第1項規定，對執票人提起確認本票係偽造或本票
      債權不存在之訴者，應由執票人就本票為真正之事實，先
      負舉證責任(最高法院65年度第6次民庭庭長會議決議意旨
      參照)。本件原告主張系爭本票上之簽名並非其所為，依
      上開說明，自應由被告就系爭本票上原告簽名為真正之事
      實，負舉證責任。經查，被告自承：陳震遠表示系爭本票
      是由家人授權簽名，但陳震遠有無實際取得授權我不知道
      等情(見本院卷第29頁至第30頁)，是由被告所述，系爭本
      票上原告簽名，應非原告親簽無訛。此外，被告復未能提
      出證據證明原告確有授權陳震遠簽發系爭本票，自不能認
      原告應負共同發票人之票據責任。從而，原告主張被告所
      持系爭本票對原告之本票債權不存在，自屬有據。　　　
四、綜上所述，系爭本票上共同發票人之簽名既非原告所簽署，
    被告復未能舉證證明系爭本票上之簽名為原告授權陳震遠所
    簽立，原告自無庸負擔共同發票人之票據責任。從而，原告
    起訴請求確認如主文第一項所示，為有理由，應予准許。
五、本件係依民事訴訟法第389條第1項第3款規定適用簡易程序
    所為被告敗訴之判決，固應依職權併為假執行之宣告，惟本
    件判決主文第1項係屬確認判決性質，參照強制執行法第130
    條第1 項規定，不宜於本案判決確定前為假執行，併此說明
    。 　　　
六、本件事證已臻明確，兩造其餘攻擊防禦方法及證據，經核均
    與判決結果不生影響，爰不一一論列，附此敘明。
七、訴訟費用負擔之依據：民事訴訟法第78條。 
中　　華　　民　　國　　111 　年　　9 　　月　　 2　　日
    　　　　　　　橋頭簡易庭　法　　　官  薛博仁
以上正本係照原本作成。
如不服本判決，應於送達後20日內，向本院提出上訴狀並表明上
訴理由，如於本判決宣示後送達前提起上訴者，應於判決送達後
20日內補提上訴理由書（須附繕本）。
    　　　　　　　　　　　　  書　記　官  林國龍
中　　華　　民　　國　　111 　年　　9 　　月　　 2　　日
附表：
本票裁定案號：本院111年度司票字第365號     發票日(民國) 票面金額(新台幣) 提示日即利息起算日 受款人 票據號碼 110年12月30日 35,000元 111年1月28日 無記載 CH543459